臺灣花蓮地方法院刑事判決
111年度訴緝字第5號
公  訴  人  臺灣花蓮地方檢察署檢察官
被      告  林德旺



選任辯護人  吳明益律師（法扶律師）
上列被告因違反槍砲彈藥刀械管制條例案件，經檢察官提起公訴
（107年度偵字第2301號），本院判決如下：
    主  文
林德旺無罪。
    理  由
一、公訴意旨略以：被告林德旺於民國107年5月25日22時28分許
    ，駕駛車牌號碼000-0000號自用小客車，行經花蓮縣○○市○○
    街000號巷口為警盤查，經警徵得被告同意後，在該車輛後
    座腳踏墊查獲土造長槍1把（下稱本案槍枝，槍枝管制編號0
    000000000號）。因認被告涉犯違反修正前槍砲彈藥刀械管
    制條例第8條第4項非法持有可發射子彈之槍枝罪嫌等語。
二、按犯罪事實應依證據認定之，無證據不得認定犯罪事實；不
    能證明被告犯罪或其行為不罰者，應諭知無罪之判決，刑事
    訴訟法第154條第2項、第301條第1項分別定有明文。次按刑
    事訴訟法第161條第1項亦規定，檢察官就被告犯罪事實，應
    負舉證責任，並指出證明之方法，是檢察官對於起訴之犯罪
    事實，應負提出證據及說服之實質舉證責任，倘其所提出之
    證據，不足為被告有罪之積極證明，或其指出證明之方法，
    無從說服法院以形成被告有罪之心證，基於無罪推定之原則
    ，自應為被告無罪判決之諭知。
三、公訴意旨認被告涉犯違反修正前槍砲彈藥刀械管制條例第8
    條第4項非法持有可發射子彈之槍枝罪嫌，係以被告之供述
    、花蓮縣警察局吉安分局搜索扣押筆錄、扣押物品目錄表、
    自願受搜索同意書、花蓮縣警察局槍枝初步檢視報告表、照
    片、車輛詳細資料報表、內政部警政署刑事警察局107年6月
    11日刑鑑字第1070054207號鑑定書為其論據。
四、訊據被告固坦承為警扣得本案槍枝1把等情，惟堅詞否認有
    何非法持有可發射子彈之槍枝罪嫌，辯稱：本案槍枝為趙壽
    堂所有，我們之前一起上山放陷阱，趙壽堂有拿槍去打獵，
    下山後我載趙壽堂回去，他沒有把本案槍枝帶下車，我也不
    知道他沒有帶下車，我如果知道有槍枝，不會直接擺放在後
    座等語。經查：
　㈠被告於107年5月25日22時28分許，在花蓮縣花蓮市國福街263
    巷口，為警攔查並在其駕駛之車牌號碼000-0000號自用小客
    車後座腳踏墊扣得本案槍枝1把等情，為被告所自承，並有
    花蓮縣警察局吉安分局搜索扣押筆錄、扣押物品目錄表、自
    願受搜索同意書、花蓮縣警察局槍枝初步檢視報告表、照片
    、車輛詳細資料報表、內政部警政署刑事警察局107年6月11
    日刑鑑字第1070054207號鑑定書在卷可參，是此部分事實固
    堪認定。
　㈡證人趙壽堂於107年5月26日警詢證稱：本案槍枝不是我所有
    ，昨天也沒有跟被告見面等語，又於同年9月19日警詢證稱
    ：5月26日的筆錄記載不正確，被告於5月25日在國福街被查
    獲之槍枝是我所有，當時因為害怕承認獵槍是我的會被關起
    來，所以才全盤否認，當時我跟被告去山上打獵下山之後，
    我們就同車到了三棧後山附近把我放下車，他就開車走了，
    所以當時忘了把本案槍枝拿下車，隔天警察到我住處詢問時
    ，我才知道本案槍枝被警察查獲了等語（見107他1140卷第2
    9頁至第33頁），於本院108年5月9日審判期日證稱：我和被
    告一起上山，我帶本案槍枝、喜得釘、子彈、開山刀，到山
    上後沒有把本案槍枝帶下車，被告有事下山，把我丟在旁邊
    ，說沒辦法陪我，我的槍就被載走了等語，前後所述不一而
    有矛盾，即證人趙壽堂之證述應參考其他證據以判斷何時所
    述較能採信為真。
　㈢而證人趙壽堂因持有其他土造長槍2把，經花蓮縣警察局吉安
    分局於107年9月9日在其住處查獲，並報告本案偵查檢察官
    偵辦，該案件亦經本案偵查檢察官以行為不罰為由，於107
    年10月30日以107年度偵字第3885號為不起訴處分確定（見
    本院訴字卷第135頁正反面），堪認證人趙壽堂持有之槍枝
    不只1把，而其於107年9月19日警詢供稱：本案長槍是我在
    山區石縫拾獲，因為我有前科，不敢送到派出所，怕被誤會
    才放在家裡，供自己打獵使用等語，顯見證人趙壽堂於本案
    後，因為另案被查獲持有槍枝而遭到調查，則證人趙壽堂擔
    心自己持有獵槍之事被發現，可能導致受到刑罰須入監執行
    之擔憂並非虛妄，是其於本案案發後第一次接受員警詢問（
    即107年5月26日警詢）之證述，顯有可能為規避自己遭到調
    查而為虛偽之證述，應不得作為對被告不利之認定。排除證
    人趙壽堂107年5月26日警詢之證述後，其於107年9月19日於
    警詢、108年5月9日於本院審判期日之證述，均證稱：本案
    槍枝是我所有，放在被告車上忘記帶走等語，雖就細節部分
    前後供述不一，與被告供述亦稍有不符之處，然證人趙壽堂
    至本院作證時，事隔已近一年，本就無法期待證人能夠完整
    回想當日之情況甚至細節（如當時坐的位置、攜帶的東西等
    ），本院認為細節之瑕疵不影響證人趙壽堂證述之可信度，
    即證人趙壽堂證稱本案槍枝為其所有，放在被告車上忘記帶
    走乙情，應堪信為真實。
　㈣本案偵查檢察官曾以證人趙壽堂於107年9月19日警詢之供述
    ，認定本案槍枝（槍枝管制編號0000000000號）為趙壽堂所
    有，而趙壽堂具有原住民身分，持有本案槍枝係為打獵所用
    ，故其持有本案槍枝屬於行為不罰之事項，而於107年11月8
    日以107年度偵字第4167號為不起訴處分確定等情，有該案
    之不起訴處分書在卷可參（見本院訴緝字卷第179頁至第180
    頁），並經本院調閱該案全部卷宗核閱屬實，堪認檢察官亦
    認定本案槍枝為證人趙壽堂所有，本案槍枝如何同時為2人
    所有或持有，亦未見檢察官提出合理之說明，是被告辯稱本
    案槍枝為證人趙壽堂所有，其忘記帶下車等語，尚屬有據，
    則被告是否具非法持有本案槍枝之犯意，顯屬有疑，對於被
    告是否涉犯公訴意旨之非法持有可發射子彈之槍枝罪嫌，已
    使本院產生合理之懷疑。
五、綜上所述，本案依舉證分配之法則，對於被告之成罪事項，
    應由檢察官負舉證義務，檢察官無法舉證使本院產生無合理
    懷疑之確信心證，應認被告之犯罪尚屬不能證明，自應為被
    告無罪之諭知。
據上論斷，應依刑事訴訟法第301條第1項前段，判決如主文。
本案經檢察官林英正提起公訴，檢察官蕭百麟到庭執行職務。
中　　華　　民　　國　　111  　年　　8 　 　月　　30　　
日
　　　　　　　　　刑事第五庭　審判長法　官　粘柏富
　　　　　　　　　　　　　　　　　　法　官　施孟弦
　　　　　　　　　　　　　　　　　　法　官　邱韻如
以上正本證明與原本無異。
如不服本判決應於收受送達後20日內向本院提出上訴書狀，並應
敘述具體理由。其未敘述上訴理由者，應於上訴期間屆滿後20日
內向本院補提理由書(均須按他造當事人之人數附繕本)「切勿逕
送上級法院」。
辯護人依據刑事訴訟法第346條、公設辯護人條例第17條及律師
法第32 條第2項、第36條等規定之意旨，尚負有提供法律知識、
協助被告之義務（含得為被告之利益提起上訴，但不得與被告明
示之意思相反）。
因疫情而遲誤不變期間，得向法院聲請回復原狀。
中　　華　　民　　國　　111 　年　　8 　　月　　30　　日

                                    書記官  呂姿穎